【裁判字號】    89,上易,810
【裁判日期】    890607
【裁判案由】    毒品危害防制條例
【裁判全文】
臺灣高等法院臺中分院刑事判決                    八十九年度上易字第八一號
    上  訴  人  臺灣台中地方法院檢察署檢察官
    被      告  乙○○
右上訴人因被告違反毒品危害防制條例案件，不服台灣台中地方法院八十九年度易字
第五五０號中華民國八十九年二月二十九日第一審判決（起訴案號：台灣台中地方法
院檢察署八十九年度偵字第一三號）提起上訴，復經台灣台中地方法院檢察署八十九
年度毒偵字第一九九五號、第二０五三號移送併案審理，本院判決如左：
    主      文
原判決撤銷。
乙○○連續施用第二級毒品，處有期徒刑玖月。
扣案安非他命（毛重零點壹公克）及含安非他命殘渣之塑膠袋捌個沒收銷燬之；玻璃
吸管參支及塑膠空袋拾肆個均沒收。
    事      實
一、乙○○於民國（下同）八十八年三月間因施用毒品案件，經台灣台中地方法院以
    八十八年度毒聲字第一三五Ｏ號裁定送勒戒處所觀察勒戒，認無繼續施用毒品之
    傾向，由臺灣臺中地方法院檢察署檢察官於八十八年三月十六日以八十八年度偵
    字第五九八七號為不起訴處分；次於八十八年十月間復因施用毒品案件，經台灣
    台中地方法院以八十八年度毒聲字第五八四Ｏ號裁定送勒戒處所觀察勒戒，認無
    繼續施用毒品之傾向，再由臺灣臺中地方法院檢察署檢察官於八十八年十月二十
    二日以八十八年度毒偵字第一一九五號為不起訴處分。詎乙○○仍不知悛悔警惕
    基於概括之犯意，(1)於八十八年十月二十六日，在臺中縣外埔鄉○○路六六七巷
    一ＯＯ弄三號住處，將第二級毒品安非他命置於吸食器內以火燒烤成煙後吸用之
    方式，施用第二級毒品安非他命一次，嗣於同日中午十二時十分許，經警在臺中
    縣警察局大甲分局採尿送驗呈甲基安非他命陽性反應而發現上情。(2)又於八十九
    年一月五日二十時許之前三日內之某時，在上址以同方法施用第二級毒品安非他
    命一次，嗣於八十九年一月五日二十時許前往台中縣警察察大甲分局應訊，為警
    採集其尿液而查覺。之前，警方於八十八年十二月六日二十時三十分許，據報前
    往乙○○上開住處先行查扣乙○○所有，供吸食安非他命所用之玻璃吸管一支及
    含安非他命殘渣之塑膠空袋二個。(3)又於八十九年二月十一日十六時許之前三日
    內之某時，在上址以同方法施用第二級毒品安非他命一次，嗣於八十九年二月十
    一日十六時許前往台中縣警察察大甲分局應訊，為警採集其尿液而查覺。之前，
    警方於當日十四時三十分許，據報前往乙○○上開住處先行查扣乙○○所有，供
    吸食安非他命所用之玻璃吸管二支、塑膠空袋十四小包，安非他命毛重０．一公
    克及含安非他命殘渣之塑膠空袋六個。
二、案經臺中縣警察局大甲分局報告臺灣臺中地方法院檢察署檢察官偵查起訴及移送
    本院併案審理。
    理      由
一、右揭事實，業據被告於警訊、原審及本院坦承不諱，其於臺中縣警察局大甲分局
    所採集之尿液，經送私立中山醫學院附設孫中山先生紀念醫院藥物濫用檢測中心
    檢驗結果，呈甲基安非他命陽性反應，有該中心八十八年十一月二十三日檢驗報
    告、臺中縣警察局大甲分局列管毒品人口尿液檢體採集送驗紀錄表在卷可稽；又
    被告於事實欄(2)(3)項，經警先後所採集尿液送台中縣衛生局檢驗，呈甲基安非他
    命陽性反應，有該局八十九年一月二十九日、同年三月八日檢驗尿水報告書在卷
    可稽；復有扣案安非他命（毛重零點壹公克）及含安非他命殘渣之塑膠袋捌個，
  玻璃吸管參支及塑膠空袋拾肆個可據。被告於八十八年三月間因施用毒品案件，
    經原審法院以八十八年度毒聲字第一三五Ｏ號裁定送勒戒處所觀察勒戒，認無繼
    續施用毒品之傾向，由臺灣臺中地方法院檢察署檢察官於八十八年三月十六日以
    八十八年度偵字第五九八七號為不起訴處分；次於八十八年十月間復因施用毒品
    案件，經原審法院以八十八年度毒聲字第五八四Ｏ號裁定送勒戒處所觀察勒戒，
    認無繼續施用毒品之傾向，再由臺灣臺中地方法院檢察署檢察官於八十八年十月
    二十二日以八十八年度毒偵字第一一九五號為不起訴處分等情，有前開不起訴處
    分書附卷可參，本案事證明確，被告三犯施用第二級毒品之犯行洵堪認定。
二、核被告所為，係犯毒品危害防制條例第十條第二項之施用第二級毒品安非他命罪
    ，其施用前持有第二級毒品安非他命之低度行為，應為施用之高度行為所吸收，
    不另論罪。公訴意旨雖未就被告於前開事實欄所載(2)(3)項連續施用安非他命部分
    起訴，惟此與前開起訴科刑部分有連續犯裁判上一罪關係，本院自得一併審理。
    被告所為多次犯行，時間接近，手段相似，係基於概括之犯意反覆而為，且觸犯
    構成要件相同之罪名，為連續犯，應依刑法第五十六條論以一罪，並加重其刑。
    原審以被告罪證明確，依法論罪科刑，固非無見，惟查原審未及就未起訴之前開
    事實欄所載(2)(3)項被告施用安非他命部分，與已起訴部分有為連續犯裁判上一罪
    關係而一併審究，亦有未合。原判決既有上述可議之處，檢察官亦執此上訴理由
    請求撤銷改判，原判決自屬無可維持，應由本院撤銷改判。爰審酌被告前因施用
    毒品犯行，甫經二次觀察、勒戒後猶故態復萌，再施用第二級毒品安非他命不輟
    ，無視於毒品對於自身健康之戕害及國家對於杜絕毒品犯罪之禁令，惡性非輕，
    然被告犯後尚知悔悟，本之施用毒品者均有相當程度之成癮性及心理依賴性，其
    犯罪心態與一般刑事犯罪之本質並不相同，容應以「病人」之角度為考量，並側
    重適當之醫學治療及心理矯治為宜，且被告經施以長時間之強制戒治，固屬保安
    處分之一種，然既與其所應受之刑罰，同係限制人身自由，揆諸比例原則，量刑
    不宜過重，又被告有多次吸食犯行等一切情狀，量處如主文所示之刑，以示懲儆
    。扣案安非他命（毛重零點壹公克）及含安非他命殘渣之塑膠袋捌個，因無從將
    安非他命殘渣與塑膠袋分離，均依毒品危害防制條例第十八條第一項宣告沒收銷
  燬；扣案玻璃吸管三支及塑膠空袋十四個，為被告所有供吸安非他命所用，依刑
    法第三十八條第一項第二款宣告沒收。
據上論斷，應依刑事訴訟法第三百六十九條第一項前段、第三百六十四條、第二百九
十九條第一項前段，毒品危害防制條例第十條第二項、第十八條第二項，刑法第十一
條前段、第五十六條、第三十八條第一項第二款，判決如主文。
本案經檢察官甲○○到庭執行職務。
中      華      民      國    八十九     年      六       月     七     日
                                  臺灣高等法院臺中分院刑事第七庭
                                        審判長法  官  林  榮  龍
                                              法  官  黃  日  隆
                                              法  官  江  錫  麟
右正本證明與原本無異。
不得上訴。
                                              書記官  謝  雅  惠
中      華      民      國    八十九     年      六       月     八     日
附錄：本案論罪科刑法條全文
毒品危害防制條例第十條第二項：
施用第二級毒品者，處三年以下有期徒刑。                                  Ｉ


司法院資訊處製作；財團法人民間司法改革基金會備份。
